【裁判字號】    99,訴,1639
【裁判日期】    991029
【裁判案由】    返還消費借貸款
【裁判全文】
臺灣板橋地方法院民事判決              99年度訴字第1639號
原      告  中國信託商業銀行股份有限公司
法定代理人  戊○○
訴訟代理人  己○○
被      告  睿業有限公司
兼
法定代理人  甲○○原名乙○○.
被      告  丙○○
            丁○○
上列當事人間請求返還消費借貸款事件，經本院於民國99年10月
26日言詞辯論終結，判決如下：
    主  文
被告應連帶給付原告新臺幣陸拾陸萬捌仟零陸拾捌元及自民國九
十五年八月二十九日起至清償日止，按週年利率百分之一二點八
八計算之利息，並自九十五年九月三十日起至清償日止，逾期在
六個月以內者按上開利率百分之十，逾期超過六個月者按上開利
率百分之二十計算之違約金。
訴訟費用由被告連帶負擔。
本判決第一項於原告以新臺幣貳拾貳萬參仟元為被告供擔保後，
得假執行。但被告以新臺幣陸拾陸萬捌仟零陸拾捌元為原告預供
擔保，得免為假執行。
    事實及理由
壹、程序方面：
一、本件原告依銀行法第58條、第62條之4 及金融機構合併法第
    5 條、第16條、第18條等規定，申請於民國96年9 月8 日以
    合併方式概括承受花蓮區中小企業銀行（下稱花蓮企銀）資
    產負債及全部營業，此有行政院金融監督管理委員會96年7
    月26日金管銀(六)字第09600285840 號函影本在卷可憑，是本
    件原告提起訴訟，核無不合，合先敘明。
二、本件被告睿業有限公司（下稱睿業公司）、甲○○（原名乙○○）、丙○○經合法通知，未於言詞辯論期日到場，核無
    民事訴訟法第386 條所列各款情形，爰依原告之聲請，由其
    一造辯論而為判決。
貳、實體方面：
一、原告主張：緣被告睿業公司邀同被告甲○○（原名乙○○）
    、丙○○、丁○○為連帶保證人，於92年8 月29日向原告（
    原花蓮企銀）借款新臺幣（下同）140 萬元，約定到期日為
    97年8 月29日，利息按年利率12.88%計付；遲延給付時，除
    依上開利率計息外，其逾期在6 個月以內者，按上開利率百
    分之十，逾期超過6 個月以上者，就超過部分，按上開利率
    百分之二十計付違約金。詎料，被告僅繳納本息至95年8 月
    28日止即未依約履行，依授信約定書第5 條約定，本件借款
    視同全部到期。計尚欠本金668,068 元及其利息、違約金迄
    未清償，迭經原告催討，均無效果。爰依消費借貸及連帶保
    證之法律關係提起本件訴訟訴等語，並聲明：如主文第一項
    所示；願供擔保請准宣告假執行。
二、被告丁○○則以：伊對於被告睿業公司積欠原告上開借款之
    事實並不爭執，惟辯稱：伊於擔任連帶保證人時即向銀行告
    知本身負有高額卡債，並無償債能力，迄今仍無資力清償。
    又被告睿業公司遲延付款時，伊並未接獲花蓮企銀之催告通
    知，是原告請求遲延利息及違約金並無理由等語置辯。並聲
    明：原告之訴及其假執行聲請均駁回；如受不利之判決，願
    供擔保請准宣告免為假執行。
三、被告睿業公司、甲○○（原名乙○○）、丙○○均未於言詞
    辯論期日到場，亦未提出準備書狀作任何聲明或陳述。
四、按當事人對於他造主張之事實，於言詞辯論時不爭執者，視
    同自認。但因他項陳述可認為爭執者，不在此限。當事人對
    於他造主張之事實，已於相當時期受合法之通知，而於言詞
    辯論期日不到場，亦未提出準備書狀爭執者，準用第1 項之
    規定。但不到場之當事人係依公示送達通知者，不在此限，
    民事訴訟法第280 條第1 、3 項分別有明定。經查，原告上
    開主張，業據其提出與所述相符之借據契約、授信約定書、
    本票、放款帳戶還款交易明細等件為證，且為被告丁○○所
    不爭執，至被告睿業公司、甲○○（原名乙○○）、丙○○
    經合法通知均未到庭，亦未提出任何書狀供本院審酌，參酌
    上開說明，已發生視為自認之法律效果，自堪信原告上開之
    主張為真實。
五、被告丁○○雖辯稱伊當時擔任連帶保證人時即負有高額債務
    ，惟原債權銀行即花蓮企銀仍以伊為連帶保證人，有違銀行
    法第12條之1 第1 項規定或顯失公平云云。惟按銀行辦理自
    用住宅放款及消費性放款，已取得前條所定之足額擔保時，
    不得以任何理由要求借款人提供連帶保證人，銀行法第12條
    之1第1項固定有明文。而所謂自用住宅放款，係指具有完全
    行為能力之中華民國國民，目前確無自用住宅，為購置自住
    使用之住宅所為之金融機構貸款；至所謂消費性放款，則係
    指對於房屋修繕、耐久性消費財產（包括汽車）、支付學費
    及其他個人之小額貸款，及信用卡循環信用等情形而言。經
    查，依原告所提出之主債務人即睿業公司之借據上記載「中
    期擔保放款」、「中期放款」，足見本件借款之性質並非銀
    行法第12條之1第1項所規範之自用住宅放款或消費性放款，
    自無適用該條項規定之餘地。是被告丁○○抗辯本件連帶保
    證有違銀行法第12條之1第1項規定，容有誤會。
六、被告丁○○雖又辯稱花蓮企銀於被告睿業公司遲延付款時，
    並未催告連帶保證人，故原告請求遲延利息及違約金並無理
    由等語。惟按給付有確定期限者，債務人自期限屆滿時起，
    負遲延責任。給付無確定期限者，債務人於債權人得請求給
    付時，經其催告而未為給付，自受催告時起，負遲延責任。
    其經債權人起訴而送達訴狀，或依督促程序送達支付命令，
    或為其他相類之行為者，與催告有同一之效力。民法第229
    條第1項、第2項定有明文。查，依被告睿業公司與原告所訂
    立之借款契約第3、5條及授信約定書第5 條所載，系爭借款
    應自實際撥款日起，依年金法按月攤還本息；遲延還本或付
    息時，按借款餘額，除依上開利率計息外，其逾期在6 個月
    以內者，按上開利率百分之十，逾期超過6 個月以上者，就
    超過部分，按上開利率百分之二十計付違約金；如有任何一
    宗債務不依約清償或攤償本金時，無須經借款銀行催告，即
    視為全部到期等語，此有本件借款契約及授信約定書各1件
    在卷可稽，是系爭借款本息及違約金均係屬有確定期限之給
    付，且經借貸雙方約定無需經借款銀行催告，即發生債務人
    遲延給付之責任。則原告就上開部分之給付，請求被告連帶
    給付遲延利息及違約金，即無不合，被告丁○○以原告未催
    告為由拒絕履行連帶保證人之義務云云，即屬無據，不可採
    取。
七、從而，原告依據消費借貸及連帶保證之法律關係，請求被告
    連帶給付668,068 元及如主文第一項所示之利息、違約金，
    為有理由，應予准許。又原告及被告丁○○均陳明願供擔保
    ，聲請宣告假執行或免為假執行，經核均與規定相符，爰分
    別酌定相當之擔保金額予以宣告之。
八、結論：本件原告之訴為有理由，依民事訴訟法第385 條第1
    項前段、第85條第2項、第390條第2項、第392條第2項，判
    決如主文。
中    華    民    國    99    年    10    月    29    日
                  民事第三庭    法  官  邱育佩
以上正本係照原本作成。
如對本判決上訴，須於判決送達後20日內向本院提出上訴狀。
中    華    民    國    99    年    10    月    29    日
                                書記官  彭麗紅

司法院資訊處製作；財團法人民間司法改革基金會備份。
